【裁判字號】    92,上更(二),204
【裁判日期】    921022
【裁判案由】    毒品危害防制條例
【裁判全文】
臺灣高等法院臺中分院刑事判決                九十二年度上更(二)字第二四號
    上  訴  人
    即  被  告  乙○○
    選任辯護人  袁烈輝
右上訴人因毒品危害防制條例案件，不服臺灣彰化地方法院中華民國八十九年六月九
日第一審判決（民國八十九年度訴字第三六五號，起訴案號：臺灣彰化地方法院檢察
署民國八十九年度偵字第一七二九號），提起上訴，經判決後由最高法院第二次發回
更審，本院判決如左：
    主      文
原判決撤銷。
乙○○販賣第二級毒品，處有期徒刑柒年。扣案安非他命貳包（驗餘後淨重壹仟玖佰
捌拾壹點貳公克）沒收銷燬之。
    事      實
一、乙○○於民國（以下同）八十二年間曾因違反麻醉藥品管理條例，經台灣彰化地
    方法院判處有期徒刑六月，於八十二年七月二十九日易科罰金執行完畢（不構成
    累犯）。詎乙○○仍不知悔改，竟意圖販賣第二級毒品安非他命營利，而於八十
    九年三月一日下午，至高雄市以新臺幣（下同）十萬元之價格向一名綽號叫「阿
  發」之不詳姓名者，販入安非他命二包（淨重共一千九百八十一點六公克，各取
    ○‧二公克送驗，驗餘後共重一千九百八十一點二公克），嗣於同日下午七時二
    十分許，攜帶上開二包安非他命搭乘不知情之計程車司機林家翔所駕駛之ＺＡ－
    ○○九號計程車至國道中山高速公路北向員林收費站時為警查獲，並當場扣得上
    開二包安非他命。
二、案經內政部警政署國道公路警察局第三警察隊報請臺灣彰化地方法院檢察署檢察
    官偵查起訴。
      理  由
一、訊據上訴人即被告乙○○（以下稱被告）坦承有以十萬元之價格販入上開二包安
    非他命，嗣於上開時、地為警查獲等事實不諱（見本院上訴字卷第十四頁、第三
    十八頁及第五十九頁至第六十頁；本院更(一)字卷第二十八頁；本院本審卷第二十
    三、二十四頁），惟矢口否認有販賣第二級毒品之犯行，辯稱：被告購買上開安
    非他命係欲供被告自己吸食之用，並非供販賣之用，因被告貪圖便宜，始一次購
    買上開安非他命云云。惟查：(一)、扣案之上開二包安非他命經送請內政部警政署
    刑事警察局鑑定結果，均呈甲基安非他命成份之陽性反應，且平均純度為百分之
    九九，驗餘後重量達一千九百八十一點二公克，有該局鑑驗通知書影本一份在卷
    可稽（見偵查卷第三十三頁）。被告購入經查扣之安非他命重量將近二公斤，數
    量遠逾一般施用者施用或遭查獲持有之數量，自非單純持有第二級毒品行為，顯
    然被告係為意圖營利販賣而購入。按販賣毒品係違法行為，非可公然為之，亦無
    公定之價格，不論任何包裝，均可任意分裝增減分量，而每次買賣之價量，亦可
    能隨時依雙方間之關係深淺、資力、需求量及對行情之認知、來源是否充裕、查
    緝是否嚴緊，購買者被查獲時供述購買對象之可能性風險之評估等，因而異其標
    準，並機動調整，非可一概而論，販賣之利得除經坦承犯行或價量俱臻明確外，
    委難察得實情，販賣之人從價差或量差中牟利方式雖異，其意圖營利之非法販賣
    行為則一。而安非他命因危害人體健康至鉅，政府取締嚴格，取得不易，而對於
    販賣者之處罰亦重；申言之，販賣安非他命乃重刑之罪，若無利可圖，自無人願
    意為之，被告曾有違反麻醉藥品管理條例之前科，自知之甚明，被告甘冒被查緝
    判重刑之風險，大量販入安非他命，實際欲轉賣之，其顯有營利之意圖甚明。(二)
    、被告於八十九年三月一日警訊時供稱其每天駕駛計程車前施用一次，工作完畢
    返家再施用一次，每次施用量僅一小塊（一泡至二泡）（見警卷第五頁反面），
    其後於八十九年三月三十日警訊中則供稱：「我一天吸用三至四次，每次吸用約
    零點三至零點五公克不等」（見偵查卷第二十五頁反面），且參酌被告僅於八十
    二年間有一次施用安非他命前科，此次經警查獲後於八十九年四月十四日送臺灣
    彰化看守所附設勒戒所觀察勒戒後，已因無繼續施用傾向而於同年五月十三日執
    行期滿（見偵查卷第四十二頁），足見被告施用安非他命之毒癮並非嚴重。又縱
    令如被告於原審法院調查時所供其每日施用三、四次，每次施用一公克（見原審
    法院卷第七頁），亦需約五百天之時間始能施用完畢，被告於原審供稱：「（十
    萬元安非他命準備吸多久？）五、六年」云云（見原審卷第十六頁），與一般施
    用者之存量為數日或數星期，顯屬有違。至於被告其後於原審辯論時指稱其一個
    月施用安非他命需費四、五萬元云云，然而其前供十萬元安非他命可施用五年之
    情不符，且每月四、五萬元施用毒品之支出亦與所供稱：伊一個月賺五萬元等語
    （以上見原審卷第二十六頁）之收入難期平衡；其前妻李素華於本院前審雖亦證
    稱：被告施用安非他命很重云云（見本院上訴字卷第五十六頁），惟並未具體供
    明被告施用安非他命之數量，核其等所供、證情節，應係掩飾被告意圖販入安非
    他命後圖利之說辭，而為附和之詞，均不足採信。再者，被告於警訊及偵查初供
    時均供稱扣案之上開安非他命係屬「阿德」所有，並非其所有（見警卷第一頁至
    第五頁；偵查卷第七頁），嗣始改稱係其所購買，前後不符等情以觀，益證被告
    上開所辯顯係飾卸之詞，不足採信。(三)、被告為警查獲之初供稱：伊原擬搭計程
    車先至臺南火車站尋找昔日同學，因扣案安非他命係綽號「阿德」要求伊搭計程
    車送至員林交流道下，遂要求司機林家翔直接載送至員林交流道云云，其嗣後於
    本院前審已坦承供稱：上開警訊筆錄係伊為警查獲安非他命時，為了推卸責任而
    隨意亂編之詞，事實上並無「阿德」其人，且伊身上既攜帶二包安非他命，怎會
    帶著安非他命亂跑等語（見本院上更(一)字卷第二十九、三十頁），被告上開所供
    情節核與常理相符，可以採信。故被告於運送安非他命途中有無接到「阿德」之
    電話指定送達地點乙節，應無調查之必要，併此敘明。又被告之住處經本院前審
    簽發搜索票囑彰化縣警察局北斗分局於八十九年七月二十八日下午執行搜索結果
    雖未查獲販賣毒品之工具，有該局八十九年七月二十八日北警刑字第一六六二八
    號函附搜索票、搜索扣押證明筆錄等在卷可參（見本院上訴字卷第二十九至三十
    一頁），但僅能證明被告於上開時間並未將販賣安非他命之工具藏置在其住處而
    已，並不能證明被告於案發時，並無販賣安非他命之犯意，故無法資為有利於被
    告之認定。(四)、本件事證明確，被告所否認與辯解，無非卸責飾詞，核無可採，
    其犯行堪予認定，應依法論科。
二、按販賣毒品罪並不以販入後復行賣出為構成要件，祇須以營利為目的將毒品購入
    或將毒品賣出，有一於此，其犯罪即經完成，均不得視為未遂（最高法院二十五
    年非字第一二三號判例參照）。查本件被告意圖販賣安非他命營利，而販入上開
    大量安非他命，核其所為係犯毒品危害防制條例第四條第二項之販賣第二級毒品
    既遂罪。公訴人認係犯同條例第五條第二項之意圖販賣而持有第二級毒品罪，起
    訴法條，尚有未洽，惟基本社會事實相同，爰予變更起訴法條。被告持有毒品之
    低度行為，為販賣毒品之高度行為所吸收，不再論以持有毒品罪。原審予以論罪
    科刑，固非無見，惟查：被告係成立販賣第二級毒品罪，已如前述，原審認係成
    立意圖販賣而持有第二級毒品罪，適用法律容有違誤。被告上訴意旨仍執前詞，
    否認有販賣安非他命之犯意，雖無理由，但原判決既有上述可議之處，應由本院
    將原判決予以撤銷改判。爰審酌被告之品行、犯罪之動機、目的、手段、所生危
    害及犯後否認犯罪等一切情狀，量處被告如主文第二項所示之刑，以示懲儆。又
    扣案之上開安非他命二包係毒品，應依法宣告沒收銷燬之。另本件係原審判決適
    用法條不當而撤銷，依刑事訴訟法第三百七十條但書之規定，自得諭知較重於原
    審判決之刑，併此敘明。
據上論斷，應依刑事訴訟法第三百六十九條第一項前段、第三百六十四條、第二百九
十九條第一項前段、第三百條，毒品危害防制條例第四條第二項、第十八條第一項前
段，判決如文。
本案經檢察官甲○○到庭執行職務。
中      華      民      國      九十二  年      十      月      二十二  日
                                臺灣高等法院臺中分院刑事第七庭
                                      審判長法  官  林  榮  龍
                                            法  官  黃  日  隆
                                            法  官  江  錫  麟
右正本證明與原本無異。
如不服本判決應於收受送達後十日內向本院提出上訴書狀，其未敘述上訴之理由者並
得於提起上訴後十日內向本院補提理由書（均須按他造當事人之人數附繕本）。
                                            書記官  陳  振  海
中      華      民      國      九十二  年      十      月      二十三  日
附錄論罪科刑法條：
毒品危害防制條例第四條第二項：
  製造、運輸、販賣第二級毒品者，處無期徒刑或七年以上有期徒刑，得併科新臺幣
  七百萬元以下罰金。
                                                                        Ａ


司法院資訊處製作；財團法人民間司法改革基金會備份。
